【裁判字號】    95,易,456
【裁判日期】    951229
【裁判案由】    違反毒品危害防制條例
【裁判全文】
臺灣嘉義地方法院刑事判決               95年度易字第456號
公  訴  人  臺灣嘉義地方法院檢察署檢察官
被      告  甲○○
上列被告因違反毒品危害防制條例案件，經檢察官提起公訴（95
年度毒偵緝字第96號、97號及95年度毒偵字第867號），本院合
議庭裁定改依簡式審判程序，判決如下：
    主  文
甲○○連續施用第二級毒品，累犯，處有期徒刑肆月，如易科罰
金，以銀元佰元即新臺幣玖佰元折算壹日；又施用第二級毒品
，累犯，處有期徒刑月，如易科罰金，以新臺幣壹仟元折算壹
日；又持有第一級毒品，累犯，處有期徒刑月，如易科罰金，
以銀元佰元即新臺幣玖佰元折算壹日，扣案海洛因貳小包（淨
重零點五九公克，空包裝總重零點五公克）除包裝袋外，沒收銷
燬之，包裝袋貳個，沒收；又持有第一級毒品，累犯，處有期徒
刑月，如易科罰金，以新臺幣壹仟元折算壹日，扣案海洛因壹
小包（淨重零點一公克，空包裝重零點二六公克），除包裝袋外
，沒收銷燬之，包裝袋壹個，沒收。應執行有期徒刑玖月，如易
科罰金，以銀元佰元即新臺幣玖佰元折算壹日，扣案海洛因
小包（其中貳小包淨重零點五九公克，空包裝總重零點五公克、
另壹小包淨重零點一公克，空包裝重零點二六公克）除包裝袋外
，沒收銷燬之，包裝袋個，沒收。
    犯罪事實及理由
一、甲○○前因違反毒品危害防制條例與偽造文書案件，經本院
    以88年度嘉簡字第1026號、89年度訴字第28號判決判處有期
    徒刑6月、1年確定，並經定應執行有期徒刑1年5月確定，於
    90年8月12日縮刑期滿執行完畢，又因施用毒品，經本院裁
    定令入戒治處所施以強制戒治，於92年12月11日停止其處分
    之出監而釋放，詎仍不知悔改，明知海洛因、甲基安非他命
    分別係毒品危害防制條例所定之第1級、第2級毒品，不得無
    故施用、持有，竟於前揭強制戒治完畢釋放後，5年內復基
    於施用第2級毒品甲基安非他命之概括犯意，連續於95年4月
    27日17時17分許在臺灣嘉義地方法院檢察署（下稱嘉義地檢
    署）觀護人室採尿回溯96小時（扣除採尿不可能施用時間）
    之某時起至同年6月30日止，約1天2次，在嘉義縣大林鎮○
    ○路351巷8號住處，以將甲基安非他命置於玻璃球燒烤，吸
    食白煙之方式，施用甲基安非他命數次。後再另行起意，於
    95 年8月4日當日為警查獲前之某時許，在上開住處，以相
    同方式，施用甲基安非他命1次；另於95年5月8日23時20分
    許，在嘉義市○○○路與延平街交岔口，為警查獲持有海洛
    因2小包（淨重0.59公克，空包裝總重0.5公克，起訴書誤載
    為1小包）及同年8月4日17時55分許，在嘉義市○○路225號
    前為警查獲持有海洛因1小包（淨重0.1公克，空包裝重0.26
    公克），另經3次對其採尿送驗，均呈甲基安非他命陽性反
    應。
二、認定犯罪所憑證據
(一)被告甲○○於警詢、偵查中之自白及本院準備程序、審理時
    為認罪之供述。
(二)尿液代號與真實姓名對照表、臺灣嘉義地方法院檢察署觀護
    人室採尿交辦單、高雄市立凱旋醫院濫用藥物尿液檢驗報告
    、臺灣檢驗科技股份有限公司濫用藥物尿液檢驗報告。
(三)搜索扣押筆錄、扣押物品清單、扣押物品目錄表、扣案毒品
    及現場照片8張。
(四)法務部調查局95年6月16日調科壹字第180002287號鑑定通知
    書、95年8月27日調科壹字第09523003760號鑑定書。
(五)扣案之第1級毒品海洛因3小包（其中2小包淨重0.59公克，
    空包裝總重0.5公克，另1小包淨重0.1公克，空包裝重0.26
    公克）。
三、論罪科刑部分
(一)查被告前因施用毒品，經本院裁定令入戒治處所施以強制戒
    治，於92年12月11日停止其處分之出監而釋放，此有臺灣高
    等法院被告前案紀錄表、刑案資料查註紀錄表、全國施用毒
    品案件紀錄表、受觀察勒戒人毒品及前科紀錄簡列表各1份
    附卷可佐，其於強制戒治執行完畢釋放後5年內，再犯本件
    施用毒品案件，依法應予論科。核被告所為，係犯毒品危害
    防制條例第10條第2項之施用第2級毒品及同法第11條第1項
    之持有第1級毒品罪。其持有第2級毒品之低度行為為施用第
    2 級毒品之高度行為所吸收，不另論罪。又被告行為後，刑
    法於95年7月1日修正並施行。按行為後法律有變更者，適用
    行為時之法律。但行為後之法律有利於行為人者，適用最有
    利於行為人之法律，修正後之刑法第2條第1項定有明文。該
    條之規定係規範行為後法律變更所生新舊法律比較適用之準
    據法，雖亦經修正，但因屬適用法律之準據法，本身尚無比
    較新舊法之問題，應一律適用裁判時之修正後刑法第2條之
    規定，決定適用之刑罰法律（最高法院95年5月23日刑事庭
    第8次會議決議可資參照）。其中第33條第5款關於罰金刑已
    有修正，而刑法法定本刑中列有罰金刑者，其法定最低度罰
    金刑因之提高，涉及科刑規範變更，自有新舊法比較必要，
    比較結果，以舊法有利於行為人，應適用舊法第33條第5款
    規定，定其罰金部分之法定刑。又同法第56條有關連續犯之
    規定亦經修正，亦即被告基於概括犯意所為之數行為，自95
    年7月1日起已不再成立連續犯，而應依具體行為之性質論罪
    。查本件被告於95年4月27日17時17分許在嘉義地檢署觀護
    人室採尿回溯96小時（扣除採尿不可能施用時間）之某時起
    至同年6月30日止，先後多次施用甲基安非他命之犯行，均
    發生於新法施行之前，且其所為之各次犯行時間、地點各均
    獨立，惟其時間緊接，所犯係構成要件相同之罪名，主觀上
    顯係基於概括之犯意，依修正前第56條之規定，得成立連續
    犯。至於修正後既將連續犯之規定刪除，而被告前開數行為
    ，並無接續犯或包括1罪、想像競合犯之情形，其先後多次
    犯行，各獨立成罪，應分論併罰。比較修正前、後規定，自
    以修正前之規定，較有利於被告，應依修正前刑法第56條規
    定為連續犯，以1罪論，並加重其刑。另與95年8月4日施用
    甲基安非他命1次之犯行，因時間已間隔1月有餘，顯係另行
    起意，犯意各別，應分論併罰，至於被告上揭分別為警查獲
    之2次持有海洛因犯行，所犯雖係構成要件相同之罪，然犯
    意各別，亦應分論併罰，而與前揭施用第2級毒品罪亦因犯
    意各別，行為互殊，而應分論併罰。又被告前因違反毒品危
    害防制條例與偽造文書案件，經本院以88年度嘉簡字第1026
    號、89年度訴字第28號判決判處有期徒刑6月、1年確定，並
    經定應執行有期徒刑1年5月確定，於90年8月12日縮刑期滿
    執行完畢，此有卷附之前揭被告前案紀錄表可佐，其於受徒
    刑之執行完畢，5年以內故意再犯本件有期徒刑以上之罪，
    為累犯（並無新舊法比較之問題），應依刑法第47條第1項
    之規定，加重其刑，而上開犯連續施用第2級毒品罪部分則
    遞加重其刑。
(二)爰審酌被告大學肄業之智識程度，前已因施用毒品，經強制
    戒治執行完畢，另因違偽造文書案件，經臺灣彰化地方法院
    以92年度彰簡字第104號判決判處有期徒刑5月確定，再因偽
    造文書等案件，經本院以92年度訴字第22號判決判處有期徒
    刑1年8月確定，復因違反毒品危害防制條例案件，經本院以
    92年度易字第132號判決判處有期徒刑9月確定，又因竊盜案
    件，由本院以92年度簡字第1490號判決判處有期徒刑6月確
    定（上開有期徒刑5月及9月部分經本院裁定應執行有期徒刑
    1 年，上開有期徒刑1年8月及6月部分亦經本院裁定應執行
    有期徒刑2年），上開有期徒刑執行至95年3月10日假釋付保
    護管束（縮刑執畢日期為95年10月22日，惟上開假釋嗣經撤
    銷，現正執行殘刑即有期徒刑6月12日），尚於前案假釋保
    護管束期間，猶再施用毒品，顯見並未戒除毒癮，施用毒品
    除戕害自身健康外，對社會秩序亦產生不良影響，衡之本案
    查獲所施用之次數、扣案毒品之數量及被告供認犯行不諱暨
    其家庭狀況等一切情狀，各量處如主文所示之刑。又被告於
    95 年7月1日前所犯之施用毒品及持有毒品罪部分，因被告
    行為後，罰金罰鍰提高標準條例第2條業已刪除，而刑法第
    41條第1項前段關於易科罰金之折算標準已由舊法之銀元1百
    元、2百元、3百元修正為新臺幣1千元、2千元、3千元，因
    屬科刑規範事項之變更，其折算標準為裁判時所應諭知，自
    有就新舊法規定比較之必要，經比較新舊法結果，以被告行
    為時之舊法較為有利於被告，是各應依修正前及修正後之刑
    法第41條第1項前段規定，諭知易科罰金折算標準。又數罪
    併罰，有2裁判以上者，依刑法第51條之規定，定其應執行
    之刑，為同法第53條所明定，而依刑法第51條定應執行刑時
    ，「裁判確定前犯數罪，其中1罪在新法施行前者，亦同（
    即應為新舊法比較）。」，此有前揭最高法院刑事庭會議決
    議可資參照。被告行為時修正前刑法第51條規定：「數罪併
    罰，分別宣告其罪之刑，依左列各款定其應執行者：」，其
    中第5款規定：「宣告多數有期徒刑者，於各刑中之最長期
    以上，各刑合併之刑期以下，定其刑期。但不得逾二十年。
    」；然修正後刑法第51條第5款則規定：「宣告多數有期徒
    刑者，於各刑中之最長期以上，各刑合併之刑期以下，定其
    刑期。但不得逾三十年。」比較結果，修正前刑法第51條第
    5款規定較有利於被告，應依修正前刑法第51條第5款規定，
    定其應執行之刑。再者，修正後刑法第41條第2項規定：「
    前項規定於數罪併罰，其應執行之刑未逾六月者，亦適用之
    。」與修正前刑法第41條第2項規定：「併合處罰之數罪，
    均有前項情形，其應執行之刑逾六月者，亦同。」不同。而
    為解決新舊法適用問題，刑法施行法於94年2月2日亦修正公
    布第3條之1，並自95年7月1日施行，修正後刑法施行法第3
    條之1第3項明定：「於九十四年一月七日刑法修正施行前（
    即指7月1日）犯併合處罰數罪中之一罪，且該數罪均符合第
    四十一條第一項得易科罰金之規定者，適用九十年一月四日
    修正之刑法第四十一條第二項規定。」基此，本件即應適用
    修正前刑法第41條第2項之規定。從而，本件就定應執行刑
    部分，其有關易科罰金之規定，應適用修正前刑法第41條第
    1項前段、第2項之規定，諭知易科罰金，並擇以銀元3百元
    即新臺幣9百元折算1日為折算之標準。
四、沒收部分
    扣案之海洛因3小包，其中2小包（淨重0.59公克，空包裝總
    重0.5公克），另1小包（淨重0.1公克，空包裝重0.26公克
     ）除包裝袋外，均屬毒品危害防制條例第2條規定之第1級
    毒品，應依同條例第18條第1項前段之規定，沒收銷燬之。
    另上開毒品外包裝袋3個係供持有毒品所用之物，為被告所
    有，亦據其供承在卷，應依刑法第38條第1項第2款規定，宣
    告沒收之。
據上論斷，應依刑事訴訟法第273條之1第1項、第299條第1項前
段、第310條之2、第454條第1項，毒品危害防制條例第10條第2
項、第11條第1項、第18條第1項前段，刑法第11條、第2條第1項
前段、（修正前）第56條、第47條第1項、（含修正前）第41條
第1項前段、第2項、第38條第1項第2款、（修正前）第51條第5
款，修正前罰金罰鍰提高標準條例第2條，現行法規所定貨幣單
位折算新臺幣條例第2條，判決如主文。
本案經檢察官曹哲寧到庭執行職務
中    華    民    國    95    年    12    月    29    日
                  刑事第二庭    法  官  林青怡
上列正本證明與原本無異。
如不服本判決，應於判決送達後10日內向本院提出上訴狀（應附
繕本）。告訴人或被害人如對於本判決不服者，應具備理由請求
檢察官上訴，其上訴期間之計算係以檢察官收受判決正本之日期
為準。
中    華    民    國    95    年    12    月    29    日
                                書記官  李佳惠
毒品危害防制條例第10條
施用第1級毒品者，處6月以上5年以下有期徒刑。
施用第2級毒品者，處3年以下有期徒刑。
毒品危害防制條例第11條
持有第1級毒品者，處3年以下有期徒刑、拘役或新臺幣5萬元以
下罰金。
持有第2級毒品者，處2年以下有期徒刑、拘役或新臺幣3萬元以
下罰金。
持有專供製造或施用第1、2級毒品之器具者，處1年以下有期徒
刑、拘役或新臺幣1萬元以下罰金。
持有毒品達一定數量者，加重其刑至2分之1，其標準由行政院定
之。


司法院資訊處製作；財團法人民間司法改革基金會備份。
